【裁判字號】    95,訴,111
【裁判日期】    950322
【裁判案由】    毒品危害防制條例
【裁判全文】
臺灣基隆地方法院刑事判決               95年度訴字第111號
公  訴  人  臺灣基隆地方法院檢察署檢察官
被      告  甲○○
上列被告因違反毒品危害防制條例案件，經檢察官提起公訴（94
年度毒偵字第2997號、第3186號），被告為有罪之陳述，本院合
議庭裁定由受命法官獨任以簡式審判程序進行審理，並判決如下
：
    主  文
甲○○連續施用第一級毒品，累犯，處有期徒刑捌月。扣案之第
一級毒品海洛因（淨重零點壹柒公克）併同難以析離之分裝袋壹
只，沒收銷燬之；注射針筒壹支，沒收。
    事  實
一、甲○○前因違反毒品危害防制條例案件，二度經觀察、勒戒
    後，均認無繼續施用毒品之傾向，由臺灣基隆地方法院檢察
    署檢察官先後於民國89年4月24日、90年3月13日，以89年度
    毒偵字第1101號、90年度偵緝第46號為不起訴處分確定，並
    分別於89年4月28日、90年3月26日執行完畢釋放出所。再因
    施用毒品案件，經送強制戒治（93年1月9日因毒品危害防制
    條例修正，未經執行完畢而釋放），並由上開檢察署檢察官
    提起公訴，經本院以91年度訴字第265號判決判處有期徒刑6
    月確定，於93年7月8日執行完畢。
二、甲○○不思戒除毒癮，猶基於施用第一級毒品海洛因之概括
    犯意，自94年5 月間某日起，至同年11月27日止，在基隆市
    ○○○街62巷302號3樓、基隆市○○路麥當勞速食店內等處
    ，以注射針筒施打右手臂血管之方式，連續施用第一級毒品
    海洛因，平均每日施用一次。為警先後於：(一)94年11月3 日
    上午7時42分許，在基隆市○○街165號騎樓處查獲，並扣得
    其所有之注射針筒1支；(二)同年月27日晚間7時55分許，在基
    隆市○○路及仁三路路口，因其主動交付第一級毒品海洛因
    1 包（淨重0.17公克）而查獲。經警二度採集其尿液送驗，
    結果均呈海洛因之嗎啡陽性反應，而悉上情。
三、案經基隆市警察局第一分局、第三分局分別報告臺灣基隆地
    方法院檢察署檢察官偵查起訴。
    理  由
壹、程序事項
    查本件被告甲○○所犯者非為死刑、無期徒刑、最輕本刑為
    3 年以上有期徒刑之罪或高等法院管轄第一審案件，其於準
    備程序進行中，先就被訴事實為有罪之陳述，經告知其簡式
    審判程序之旨，並聽取公訴人、被告之意見後，本院業已依
    刑事訴訟法第273條之1第1 項之規定，裁定由受命法官獨任
    以簡式審判程序進行本案之審理。
貳、實體事項
一、前揭事實業據被告於本院審理時坦承不諱，並有扣案之第一
    級毒品海洛因1包（淨重0.17公克）、注射針筒1支可憑。而
    被告為警查獲後所採集之尿液檢體，經送請檢驗，結果均呈
    海洛因之嗎啡陽性反應（由於海洛因在人體內會代謝成嗎啡
    ，因此涉嫌海洛因之吸食者，係檢驗其尿液中之嗎啡反應）
    ，有臺灣尖端先進生技醫藥股份有限公司94年11月11日、同
    年12月8 日濫用藥物檢驗報告附卷可稽，足見被告自白施用
    第一級毒品海洛因之情節，與事實相符，應可採信。又被告
    前因違反毒品危害防制條例案件，二度經觀察、勒戒後，均
    認無繼續施用毒品之傾向，由臺灣基隆地方法院檢察署檢察
    官先後於89年4月24日、90年3月13日，以89年度毒偵字第11
    01號、90年度偵緝第46號為不起訴處分確定，並分別於89年
    4月28日、90年3月26日執行完畢釋放出所等情，亦有臺灣高
    等法院被告前案紀錄表、前揭不起訴處分書附卷足佐。至被
    告嗣再因施用毒品案件，經送強制戒治，自91年8 月21日起
    開始執行，92年1 月30日停止戒治，其後經撤銷停止戒治，
    自92年9月28日起執行殘餘戒治期間6月22日，迨93年1月9日
    ，因毒品危害防制條例修正而經釋放，相關療程顯未完成，
    該部分非屬毒品危害防制條例第23條第2 項所稱之「執行完
    畢釋放」，特此說明。綜上所陳，本案事證明確，被告於觀
    察、勒戒執行完畢後，5 年以內再犯施用毒品之犯行，堪可
    認定，應依法論科。
二、論罪科刑：
    (一)查海洛因係毒品危害防制條例所列管之第一級毒品，此
        為該條例第2條第2項第1 款所明定；又犯毒品危害防制
        條例第10條施用毒品之罪者，檢察官應聲請法院裁定，
        令被告入勒戒處所觀察、勒戒，經觀察、勒戒後，無繼
        續施用毒品之傾向者，應即釋放，並由檢察官為不起訴
        處分，有繼續施用毒品之傾向者，則由檢察官先聲請法
        院裁定令入戒治處所施以強制戒治，俟強制戒治期滿，
        再行釋放，並由檢察官為不起訴處分；而依前開規定觀
        察勒戒或強制戒治執行完畢釋放後，5 年內再犯施用毒
        品之罪者，檢察官應依法追訴，毒品危害防制條例第20
        條第1項、第2項、第23條第2項分別定有明文。
    (二)核被告於觀察、勒戒執行完畢後，5 年以內再犯施用第
        一級毒品海洛因之行為，係犯毒品危害防制條例第10條
        第1 項之施用第一級毒品罪。被告持有第一級毒品海洛
        因之低度行為，應為施用毒品之高度行為所吸收，不另
        論罪。被告前後多次施用第一級毒品海洛因之犯行，時
        間緊接，所犯係構成要件相同之罪名，顯係基於概括犯
        意而反覆為之，為連續犯，應依刑法第56條之規定，論
        以一罪，並依法加重其刑。查被告前曾受如事實欄所載
        有期徒刑之執行，此有臺灣高等法院被告前案紀錄表附
        卷可考，其於有期徒刑執行完畢後5 年以內，再犯本件
        最重本刑為有期徒刑以上之刑之罪，為累犯，應遞予加
        重其刑。又刑法第62條所規定之自首，以對於未發覺之
        罪，向有偵查權之機關或公務員自承犯罪，進而接受裁
        判為要件；而具有裁判上一罪關係之犯罪，苟全部犯罪
        未被發覺前，行為人僅就其中一部分犯罪自首，固仍生
        全部自首之效力，反之，倘其中一部分犯罪已先被有偵
        查權之機關或公務員發覺，行為人方就其餘未被發覺之
        部分，自動供認其犯行時，因與上開自首之要件不符，
        自不得適用自首之規定減輕其刑（最高法院90年度臺上
        字第5435號判決意旨參照）。查被告雖於94年11月27日
        該次係因主動交付身上持有之海洛因而為警發覺其施用
        海洛因之犯行，然其連續施用海洛因之犯行，前已於94
        年11月3 日為警查獲並經採集尿液送驗，亦即其連續施
        用第一級毒品海洛因之犯行，其中一部分之犯罪已先被
        有偵查權之機關或公務員發覺，依上開說明，核無自首
        規定之適用，併此指明。本院審酌被告犯罪之動機、吸
        食頻率、曾有施用毒品之前科仍不知戒除，惟犯罪後坦
        承犯行，且所犯之施用毒品犯行乃戕害自己身心健康，
        並未危及他人等一切情狀，量處如主文所示之刑。
    (三)末查，扣案白粉（淨重0.17公克），屬毒品危害防制條
        例所明定列管之第一級毒品海洛因，此有偵查卷附法務
        部調查局95年2月7日調科壹字第320003424 號鑑定通知
        書可憑，應併同難以析離之分裝袋1 只，依毒品危害防
        制條例第18條第1 項前段之規定，宣告沒收銷燬之。另
        扣案之注射針筒1 支為市售一般藥用之物，雖非專供施
        用毒品之器具，此業據本院當庭勘驗無訛（95年3月8日
        審判筆錄參照），然屬被告所有供施打海洛因所用之物
        ，業據被告供明無誤，爰依刑法第38條第1項第2款之規
        定宣告沒收。
據上論斷，應依刑事訴訟法第273條之1第1項、第299條第1 項前
段，毒品危害防制條例第10條第1項、第18條第1項前段，刑法第
11條前段、第56條、第47條、第38條第1項第2款，判決如主文。
本案經檢察官乙○○到庭執行職務。
中    華    民    國    95    年    3     月    22    日
                  刑事第五庭法  官  楊皓清
以上正本證明與原本無異。
對於本件判決如有不服，應於收受送達後10日內，向本院提出上
訴書狀，上訴於臺灣高等法院，並按他造當事人之人數附具繕本
。
中    華    民    國    95    年    3     月    22    日
                            書記官  王月娥
附錄論罪法條：
毒品危害防制條例第10條第1項
施用第一級毒品者，處6月以上5年以下有期徒刑。


司法院資訊處製作；財團法人民間司法改革基金會備份。
